最高法院刑事判決
111年度台上字第5025號
上  訴  人  陳霆軒                      

                   

上列上訴人因違反毒品危害防制條例案件，不服臺灣高等法院中
華民國111年8月9日第二審判決（111年度上訴字第2206號，起訴
案號：臺灣新北地方檢察署111年度偵字第2575號），提起上訴
，本院判決如下：
    主  文
上訴駁回。
    理  由
一、按刑事訴訟法第377條規定，上訴於第三審法院，非以判決
    違背法令為理由，不得為之。是提起第三審上訴，應以原判
    決違背法令為理由，係屬法定要件。如果上訴理由書狀並未
    依據卷內訴訟資料，具體指摘原判決不適用何種法則或如何
    適用不當，或所指摘原判決違法情事，顯與法律規定得為第
    三審上訴理由之違法情形，不相適合時，均應認其上訴為違
    背法律上之程式，予以駁回。
二、本件原審審理結果，認定上訴人陳霆軒有原判決事實欄所載
    違反毒品危害防制條例之犯行明確，因而維持第一審論處其
    共同犯運輸第二級毒品罪刑（處有期徒刑）併諭知沒收銷燬
    及沒收、追徵之判決，駁回其在第二審之上訴。已載敘認定
    犯罪事實所憑之證據及其認定之理由，有卷存資料可資覆按
    。
三、上訴意旨略以：
　㈠卷附由警員林庭裕出具之職務報告就如何憑以認定上訴人專
    任運輸毒品之客觀證據均付之闕如，原審就此未為必要之調
    查，已有未合。又依警方解送人犯報告書所附之警詢筆錄亦
    記載員警拘提上訴人時，詢問上訴人行李箱內容物為何等語
    ，足見承辦員警執行拘提時，對上開內容物一無所悉，僅單
    純主觀懷疑，而無客觀事實合理懷疑上訴人之犯行。原審未
    審酌上情，依上開職務報告，遽認上訴人無刑法第62條前項
    自首減輕其刑規定之適用，有判決不載理由或理由矛盾及調
    查職責未盡之違法。
　㈡原判決既認上訴人已經警察掌握其犯行及行蹤，堪認本案毒
    品無外流至市面之虞，對社會治安並無重大影響。又被告無
    自證己罪義務，上訴人僅未積極回想扣案手機之開機密碼，
    嗣後該手機遭人遠端重製，其並無湮滅證據。乃原判決竟謂
    本案毒品若流入市面，勢將危害國民身心健康，及上訴人不
    願提供手機解鎖密碼，導致手機遭遠端重製，造成員警追緝
    之困難，而認第一審判決量刑妥適，違反不自證己罪原則，
    並有判決理由不備、矛盾之違法。又其非運輸、販毒集團之
    重要角色，學歷、智識程度不高，報酬甚微，經此偵審程序
    後，深感後悔，情節顯堪憫恕，本件應有刑法第59條酌量減
    輕其刑規定之適用，原判決未援引該減刑規定，亦有不適用
    法則之違誤。
　㈢上訴人雖自綽號「阿龍」成年男子處取得新臺幣（下同）2萬
    元之報酬，然此包含往返新北市與高雄市間之高鐵車資，屬
    運輸第二級毒品甲基安非他命之必要費用，非屬犯罪所得，
    原判決就此部分亦諭知沒收、追徵，實屬過苛，而有違刑法
    第38條之2第2項規定。
四、所謂自首，須行為人於有偵查犯罪職權之公務員或機關（下
    稱偵查機關）發覺其犯罪事實前，主動向偵查機關申告，並
    接受裁判為要件。原判決對於上訴人所為何以並無刑法第62
    條前段自首減輕其刑規定之適用，已說明依憑卷附員警林庭
    裕職務報告等證據，據以判斷警員於查獲上訴人前已合理懷
    疑且掌握其本件犯行之事證，因認上訴人與自首規定要件不
    符等旨，已於理由內論述明白，所為論列說明，與卷證資料
    悉無不合，未依自首規定減輕其刑，並不違法。另上訴人於
    原審並未爭執上開職務報告之證據能力，亦未聲請就其內容
    再為調查（見原審卷第113、114頁），則原審本於確信判斷
    其證明力，以事證明確，未再為其他無益之調查，尚難謂有
    應於審判期日調查之證據而未予調查之違法，亦無上訴意旨
    所指理由不備或矛盾可言。
五、刑之量定，係實體法上賦予法院得依職權自由裁量之事項，
    苟已以行為人之責任為基礎，並斟酌刑法第57條各款所列情
    狀，在法定刑度內，酌量科刑，無偏執一端，致明顯失出失
    入情形，即不得任意指摘為違法，以為第三審上訴之理由。
    原判決已具體審酌刑法第57條科刑等一切情狀，並載敘如何
    有依毒品危害防制條例第17條第2項自白規定減輕其刑之理
    由，在罪責原則下適正行使其量刑之裁量權，維持第一審科
    處有期徒刑6年6月，核其量定之刑罰，已兼顧相關有利與不
    利之科刑資料，客觀上並未逾越法定刑度，核無濫用裁量權
    限或牴觸比例原則、罪刑不相當之情形存在。又得否依刑法
    第59條酌量減輕其刑，法院本屬有權斟酌決定，故未酌減其
    刑，既不違背法令，自不得執為提起第三審上訴之理由，原
    審審酌上訴人所犯情狀，認無可憫恕之事由，已闡述其理由
    明確，未依該條規定酌減其刑，亦無違法可指。
六、有關犯罪所得之沒收，依刑法第38條之1之立法理由，係採
    總額原則，不扣除成本。原判決已敘明上訴人自「阿龍」獲
    得之2萬元報酬為其犯罪所得，依刑法第38條之1第1項前段
    、第3項規定宣告沒收，於全部或一部不能沒收或不宜執行
    沒收時，追徵其價額，原判決上開說明與刑法第38條之1之
    立法意旨無違。另上訴人於原審並未主張第一審宣告沒收上
    開犯罪所得有何過苛之處，則原審未審酌宣告沒收上開犯罪
    所得是否有過苛之虞，於法亦無違誤。
七、綜上所述，上訴意旨仍執前詞，憑持己見，就原判決認事用
    法及量刑職權之合法行使，任意指摘為違法，自與法律規定
    得為第三審上訴理由之違法情形，不相適合。其上訴違背法
    律上之程式，應予駁回。
據上論結，應依刑事訴訟法第395條前段，判決如主文。
中　　華　　民　　國　　111 　年　　11　　月　　30　　日
                  刑事第七庭審判長法　官  段景榕
                                  法　官  沈揚仁
                                  法　官  汪梅芬
                                  法　官  宋松璟
                                  法　官  楊力進
本件正本證明與原本無異
                                  書記官  陳珈潔
中　　華　　民　　國　　111 　年　　12　　月　　1 　　日